【裁判字號】    95,上訴,3055
【裁判日期】    951026
【裁判案由】    違反槍砲彈藥刀械管制條例
【裁判全文】
臺灣高等法院刑事判決                95年度上訴字第3055號
    上  訴  人
    即  被  告  甲○○
                        現於臺灣台北監獄
    指定辯護人  本院公設辯護人陳德仁
上列上訴人因違反槍砲彈藥刀械管制條例案件，不服臺灣板橋地
方法院95年度訴字第815號，中華民國95年6月2日第一審判決（
起訴案號：臺灣板橋地方法院檢察署94年度偵字第20312號， 及
移送該署95年度第4689號併案審理，及由臺灣臺北地方法院檢察
署移送該署95年度偵字第8號併案審理），提起上訴， 本院判決
如下：
    主  文
上訴駁回。
    事  實
一、甲○○前於民國90年間因犯恐嚇取財及傷害案件，經本院分
    別判處有期徒刑1年、5月，應執行有期1年3月確定，於91年
    11月9日縮刑期滿執行完畢。 繼於93年間又有兩次違反槍砲
    彈藥刀械管制條例案件，分別經本院以94年度上訴字第3620
    號判處有期徒刑4年6月，併科罰金新臺幣10萬元確定；以94
    年度上訴字第2495號判處有期徒刑2 年6月， 併科罰金新臺
    幣12萬元，嗣經最高法院以94年臺上字第6779號判決上訴駁
    回確定（現於臺灣臺北監獄執行中）。猶不知悔改，明知未
    經許可，不得持有槍枝、可發射子彈具有殺傷力之改造槍枝
    、子彈、槍砲主要組成零件、刀械，竟基於持有槍枝、可發
    射子彈具有殺傷力之槍枝、子彈、槍砲主要組成零件、刀械
    之犯意，於94年10月間某日，在臺北縣永和市某處，向真實
    姓名年籍不詳、綽號「肉腳」之成年男子，以新臺幣（下同
    ） 35萬元購得具殺傷力之奧地利GLOCK廠製19C型口徑9mm制
    式半自動手槍1支（槍枝管制編號0000000000）、 具殺傷力
    之仿BERETTA 廠92FS型半自動手槍製造之槍枝換裝土造金屬
    槍管而成之改造手槍1支（槍枝管制編號0000000000）、 瓦
    斯槍1 支（槍枝管制編號0000000000）、槍砲主要組成零件
    之金屬槍身（不含扳機）1個、滑套（不含抓子鉤、槍機 、
    撞針）1個、彈匣1個、口徑9mm制式子彈11顆、 直徑8.94mm
    金屬彈頭土造子彈2顆（嗣經試射1顆，賸餘1顆）、 直徑8.
    95 mm金屬彈頭土造子彈2顆（嗣經試射1顆，賸餘1顆）、直
    徑7.9mm金屬彈頭土造子彈10顆 （嗣經試射3顆、賸餘7顆）
    、12 GAUGE之制式霰彈1顆、十字弓（弓長26公分、弓寬43.
    5公分）1把、刀械（刀刃長41公分、柄長32.5公分、單面開
    鋒）1把，未經許可而持有之。嗣先於94年11月17日晚上7時
    30分許，在臺北縣中和市○○街8號前， 因甲○○請託不知
    情之范世平（業經檢察官另為不起訴處分）持車鑰匙為其移
    動停放在上址之車牌號碼FL-8258號 自用小客車時為警查獲
    ，並在該車內及同址3樓甲○○租處內， 扣得上述之奧地利
    GLOCK廠製19C型口徑9mm制式半自動手槍1支（槍枝管制編號
    0000000000）、 具殺傷力之仿BERETTA廠92FS型半自動手槍
    製造之槍枝換裝土造金屬槍管而成之改造手槍1支（ 槍枝管
    制編號0000000000）、瓦斯槍1支（槍枝管制編號000000000
    0）、槍砲主要組成零件之金屬槍身（不含扳機）1個、滑套
    （不含抓子鉤、槍機、撞針）1個、彈匣1個、 口徑9mm制式
    子彈11顆、直徑8.94mm金屬彈頭土造子彈2顆（嗣經試射1顆
    ，賸餘1顆）、直徑8.95mm金屬彈頭土造子彈2顆（嗣經試射
    1顆，賸餘1顆）、12 GAUGE之制式霰彈1顆、十字弓（ 弓長
    26公分、弓寬43.5公分）1把、刀械（刀刃長41公分、 柄長
    32.5公分、單面開鋒）1把；又於94年12月13日晚上8時許，
    在臺北縣新店市○○路33巷口為警查獲，並於其隨身之背包
    內扣得前述之直徑約7.9mm金屬彈頭土造子彈10顆（ 嗣經試
    射3顆、賸餘7顆）。
二、案經臺北市政府警察局報請臺灣板橋地方法院檢察署檢察官
    偵查起訴暨移送併案審理。
    理  由
一、查證人范世平、邱仕蕙二人分別於警詢、偵查中之陳述，雖
    係被告以外之人於審判外之陳述，然業經檢察官、被告甲○
    ○暨其辯護人於審判程序中均同意作為證據，本院審酌該等
    言詞陳述作成之情況亦認適當，依刑事訴訟法第159條之5第
    1項之規定，認得為證據，合先說明。
二、上揭犯罪事實，業據被告甲○○於原審及本院審理時均坦承
    不諱，又有證人范世平、邱仕蕙分別於警詢、偵查中證述詳
    明， 並有具殺傷力之奧地利GLOCK廠製19C型口徑9mm制式半
    自動手槍一枝（槍枝管制編號0000000000）、具殺傷力之仿
    BERETTA廠92FS型 半自動手槍製造之槍枝換裝土造金屬槍管
    而成之改造手槍1支（槍枝管制編號0000000000）、瓦斯槍1
    支（槍枝管制編號0000000000）、槍砲主要組成零件之金屬
    槍身（不含板機）1個、滑套（不含抓子鉤、槍機、撞針）1
    個、彈匣1個、口徑9mm制式子彈11顆、直徑8.94mm金屬彈頭
    土造子彈2顆（嗣經試射1顆，賸餘1顆）、 直徑8.95mm金屬
    彈頭土造子彈2顆（嗣經試射1顆，賸餘1顆）、直徑7.9mm金
    屬彈頭土造子彈10顆（嗣經試射3顆，賸餘7顆）、12 GAUGE
    之制式霰彈1顆、十字弓（弓長26公分、弓寬43.5公分）1把
    、刀械（刀刃長41公分、柄長32.5公分、單面開鋒） 1把扣
    案可資佐證。且被告所持有而為警查獲之上開槍、彈，經送
    內政部警政署刑事警察局鑑定結果，認：送鑑克拉克制式90
    手槍一枝（槍枝管制編號0000000000）， 認係奧地利GLOCK
    廠製19C型口徑9mm制式半自動手槍，機械性能良好，可擊發
    同口徑制式子彈，認具殺傷力；送鑑改造貝瑞塔手槍壹枝（
    槍枝管制編號0000000000）， 認係仿BERETTA廠92FS型半自
    動手製造之槍枝換裝土造金屬槍管而成之改造手槍，機械性
    能良好，可擊發適用子彈，認具殺傷力；送鑑瓦斯槍壹枝（
    槍枝管制編號0000000000），認係槍型瓦斯噴霧器，可噴射
    刺激性氣體，引起人體流淚，咳嗽等生理反應，無涉槍枝殺
    傷力之疑義；送鑑改造貝瑞塔92手槍半成品1支（ 槍枝管制
    編號0000000000），認係仿BERE TTA廠92FS型半自動手槍所
    製造之槍枝之金屬槍身（不含扳機）、槍管（內具阻鐵）、
    滑套（不含抓子鉤、槍機、撞針）、彈匣；送鑑制式子彈11
    顆，認均係口徑9mm制式子彈，認均具殺傷力。 送鑑改造子
    彈2顆，認均係具直徑約8.94mm金屬彈頭之土造子彈， 經採
    樣1顆試射，可擊發，認具殺傷力；送鑑改造子彈2顆，認均
    係具直徑約8.95mm金屬彈頭之土造子彈，經採樣1顆試射 ，
    可擊發，認具殺傷力；送鑑改造子彈10顆，認均係土造子彈
    （具直徑約7.9mm金屬彈頭），採樣3顆試射結果，可擊發，
    認具殺傷力；送鑑霰彈槍子彈1顆， 認係12GAUG E之制式霰
    彈，認具殺傷力，有該局94年12月22日刑鑑字第0940181241
    號、 95年3月2日刑鑑字第0950025210號槍彈鑑定書各1件附
    卷可稽。又上開被告持有而為警查獲之刀械，經臺北市政府
    警察局鑑驗結果，認：十字弓一把，弓長26公分、弓寬43.5
    公分，發射箭矢之機械性能良好；刀械一把，刀刃長41公分
    、柄長32.5公分、單面開鋒，均認定屬槍砲彈藥刀械管制條
    例及公告管制之刀械，有該局94年12月14日北市警保字第09
    442935 500號函在卷可憑，足認被告自白與事實相符，罪證
    明確，犯行洵堪認定。至於被告於審理時雖稱其曾涉犯有如
    事實欄所述之多起違反槍砲彈藥刀械管制條例案件，並經法
    院判決確定，其為保有安全感，故均於前案獲交保釋放後即
    再次購買槍彈而持有，本次情形亦同，應認係基於概括犯意
    連續為之，為前案確定判決效力所及云云。然依被告所供情
    節觀之，其係於前案持有槍、彈犯行為警查獲後，且經具保
    釋放後，始又因缺乏安全感而另行購買一批槍、彈而持有，
    故其持有槍、彈之時間已難謂前後密接，況且被告係在前一
    批持有之槍彈被查獲後，始萌生購買另一批槍彈持有之犯意
    ，更無基於概括犯意為之可言，顯非連續犯之態樣，自無本
    件犯行已為前案確定判決效力所及之情形，至為灼然，本院
    仍應就本件起訴效力所及之犯罪事實為實體判決，附此敘明
    。
三、法律適用之比較：修正後刑法第2條第1項規定：「行為後法
    律有變更者，適用行為時之法律。但行為後之法律有利於行
    為人者，適用最有利於行為人之法律」。被告行為後，刑法
    第42條第2、3項業於民國94年1月7日修正公布， 並於95年7
    月1日施行，被告行為時，刑法第42條第2項、第3項規定 ：
    「易服勞役以一元以上三元以上折算一日，但勞役期限不得
    逾六月」、「罰金總額折算逾六個月之日數者，以罰金總額
    與六個月之日數比例折算。」，而被告行為時易服勞役之折
    算標準， 業據修正前罰金罰鍰提高標準條例第2條前段規定
    ，就其原定數額提高為一百倍折算一日，則被告行為時易服
    勞役之折算標準，應以銀元三百元折算一日，即新台幣九百
    元折算壹日，惟修正後刑法第第42條第3項、第5項規定：「
    易服勞役以新台幣一千元、二千元、三千元折算一日，但勞
    役期限不得逾一年」、「罰金總額折算逾一年之日數者，以
    罰金總額與一年之日數比例折算。」，比較新、舊法結果，
    修正後易服勞役折算標準較有利於被告，但其勞役期限，則
    以修正前之規定較有利於行為人，故綜合比較結果，以修正
    前之刑法較為有利被告。故本件應依修正前刑法適用之。
四、核被告所為，係犯槍砲彈藥刀械管制條例第7條第4項之未經
    許可持有手槍罪、第8條第4項之未經許可持有瓦斯槍或可發
    射子彈具有殺傷力之改造手槍罪、 第13條第4項之未經許可
    持有槍砲主要組成零件罪、 第12條第4項之未經許可持有子
    彈罪、第14條第3項未經許可持有刀械罪。 公訴意旨雖未論
    及被告持有直徑約7.9mm金屬彈頭土造子彈10顆（嗣經試射3
    顆、賸餘7顆）之犯行（ 臺灣臺北地方法院檢察署95年度偵
    字第8號）， 然此部分業經檢察官認與本件起訴部分之犯罪
    事實具有裁判上一罪關係而移送併案審理，且據被告於審判
    時供認係與起訴部分之槍、彈、槍砲主要組成零件、刀械等
    物同時地購得，顯有想像競合犯之裁判上一罪關係，另臺灣
    板橋地方法院檢察署95年度偵字第4689號移送併辦部分，則
    與本件起訴部分為事實上同一案件，均為起訴效力所及，本
    院自得一併予以審究。被告以一行為，同時持有槍、彈、槍
    砲主要組成零件、刀械，觸犯未經許可持有手槍罪、未經許
    可持有瓦斯槍或可發射子彈具有殺傷力之改造手槍罪、未經
    許可持有槍砲主要組成零件罪、未經許可持有子彈罪、未經
    許可持有刀械罪五罪名，為想像競合犯，依刑法第55條規定
    ，應從較重之未經許可持有手槍罪處斷。查被告前於90年間
    因犯恐嚇取財及傷害案件，經本院分別判處有期徒刑1年、5
    月，應執行有期1年3月確定， 於91年11月9日縮刑期滿執行
    完畢，此有本院被告前案紀錄表附卷可按，其於有期徒刑執
    行完畢後5年內，再犯本案之罪，係屬累犯， 應依修正前刑
    法第47條之規定加重其刑。
五、按依修正後刑法第2條第1項規定，係以適用行為時法為原則
    ，因此原判決雖未及比較適用，然上訴本院後，經比較新舊
    法，行為後之法律並非較有利於行為人，仍應適用行為時舊
    法，則原判決適用行為時法即無不當，自不構成撤銷之事由
    。原審因認被告罪證明確， 引用槍砲彈藥刀械管制條例第7
    條第4項、第8條第4項、第13條第4項、第12條第4項、 第14
    條第3項，刑法第11條前段、第55條、第47條、第42條第3項
    、第38條第1項第1款，罰金罰鍰提高標準條例第2條， 現行
    法規所定貨幣單位折算新臺幣條例第2條之規定， 並審酌被
    告未經許可而持有上述手槍、子彈、槍砲主要組成零件、刀
    械，數量不少，對於社會安全已構成危害，惟其於犯罪後尚
    能坦承犯行等一切情狀，量處有期徒刑7年10月， 併科罰金
    新台幣70萬元，並諭知易服勞役之折算標準，以資懲儆。對
    於扣案之奧地利GLOCK廠製19C型口徑9mm制式半自動手槍1支
    （槍枝管制編號0000000000）、具殺傷力之仿BERETTA廠92F
    S型 半自動手槍製造之槍枝換裝土造金屬槍管而成之改造手
    槍1支（槍枝管制編號0000000000）、瓦斯槍1支（槍支管制
    編號0000000000）、槍砲主要組成零件之金屬槍身（不含扳
    機）1個、滑套（不含抓子鉤、槍機、撞針）1個、 彈匣1個
    、口徑9mm制式子彈11顆、直徑8.94mm金屬彈頭土造子彈1顆
    （原有2顆，其中1顆業經試射而滅失，僅賸1顆）、直徑8.9
    5mm金屬彈頭土造子彈1顆（原有2顆，其中1顆業經試射而滅
    失，僅賸1顆）、直徑7.9mm金屬彈頭土造子彈7顆（ 原有10
    顆，其中3顆業經試射而滅失，僅賸7顆）、12 GAUGE之制式
    霰彈1顆、十字弓（弓長26公分、弓寬43.5公分）1把、刀械
    （刀刃長41公分、柄長32.5公分、單面開鋒）1把， 係屬違
    禁物，爰依修正前刑法第38條第1項第1款規定，均併予宣告
    沒收。至於扣案之具殺傷力之土造子彈5顆， 已於鑑定時經
    實際試射擊發，試射後所賸之彈頭、彈殼已失子彈效用，非
    屬違禁物，且已滅失，不予宣告沒收，併予敘明。核其認事
    用法，尚無不合，上訴人即被告上訴意旨仍執前詞，指摘原
    判決不當，請求撤銷改判，洵無理由，上訴應予駁回。
據上論斷，應依刑事訴訟法第368條，判決如主文。
本案經檢察官周誠南到庭執行職務。
中    華    民    國    95    年    10    月    26    日
                  刑事第４庭  審判長法  官  蔡秀雄
                                    法  官  楊貴志
                                    法  官  周煙平
以上正本證明與原本無異。
如不服本判決，應於收受送達後十日內向本院提出上訴書狀，其
未敘述上訴之理由者並得於提起上訴後十日內向本院補提理由書
（均須按他造當事人之人數附繕本）。
                                    書記官  蕭麗珍
中    華    民    國    95    年    10    月    31    日
附錄：本案論罪科刑法條全文
槍砲彈藥刀械管制條例第7條第4項
未經許可，持有、寄藏或意圖販賣而陳列第1項所列槍砲、彈藥
者，處5年以上有期徒刑，併科新台幣1千萬元以下罰金。
槍砲彈藥刀械管制條例第8條第4項
未經許可，持有、寄藏或意圖販賣而陳列第1項所列槍枝者，處
3年以上10年以下有期徒刑，併科新臺幣700萬元以下罰金。
槍砲彈藥刀械管制條例第13條第4項
未經許可，持有、寄藏或意圖販賣而陳列第 1 項所列零件者，第
6月以上5年以下有期徒刑，併科新台幣300萬元以下罰金。
槍砲彈藥刀械管制條例第12條第4項
未經許可，持有、寄藏或意圖販賣而陳列子彈者，處5年以下有
期徒刑，併科新台幣300萬元以下罰金。
槍砲彈藥刀械管制條例第14條第3項
未經許可，持有或意圖販賣而陳列刀械者，處1年以下有期徒刑
、拘役或新台幣50萬元以下罰金。


司法院資訊處製作；財團法人民間司法改革基金會備份。
